臺灣高等法院刑事裁定　　　　　　　　 100年度抗字第1430號
抗　告　人
即　被　告　江盛賢
上列抗告人因聲請定其應執行之刑案件，不服臺灣桃園地方法院
中華民國100年11月18日裁定（原審案號：100年度聲字第4323號
），提起抗告，本院裁定如下：
    主  文
抗告駁回。
    理  由
一、原裁定意旨略以：茲檢察官就受刑人所受之刑聲請定其應執
    行之刑，經審核相關事證，認符合刑法第53條定執行刑之要
    件，檢察官聲請為正當，爰定受刑人所犯如附表編號1至編
    號23所示之罪應執行有期徒刑18年4月；又所犯如附表編號
    24至編號27所示之罪應執行有期徒刑2年。
二、抗告意旨略以：刑法第56條連續犯之規定業已於民國94年2
    月2日修正刪除，並於95年7月1日施行，而連續犯之所以廢
    除，是因實務界對於「同一罪名」認定過寬，所謂概括犯意
    ，經常可連綿數年之久，且在採證上多於寬鬆，致過度擴張
    連續犯概念併案浮濫造成不公現象；在修正後基於連續犯原
    為數罪之本質反刑罰之（公平原則）考量過去視為連續犯之
    犯罪，原則上應回歸數罪併罰之處罪，藉此維護刑罪之公正
    性，因此新刑法修正後，多次施用毒品之犯行採一罪一罰，
    始符合立法本旨；綜觀上述所論，所謂公平原則論新制之一
    罪一罰判例，獨對犯之毒品危害防制條例中（吸食毒品）部
    分有欠公允之處，按新法實施以來，各法院中對其罪犯判刑
    之例，參照如「販賣毒品案例」，被告所犯5次販賣行為，
    判刑依次分別判刑15年（5次計75年）後經定其應執行之刑
    為18 年6月，又如「強盜案件」所犯強盜案件6件，分別判
    刑5年6月（6個5年6月計33年）定應執行之刑約為6年半，諸
    如竊盜案件...等亦同。其審判過程與吸食毒品之不同處分
    別差在上論判例，在判決前大致上都會吸收為同一審法官審
    理判決，而吸食毒品案件，則無此行為，例如6次吸食毒品
    ，分別判1年2月，合併後定應執行之刑，卻成約6至7年，兩
    造之間何此天壤之別，其不公之處，昭然可見，適用同一刑
    法，何以落差如此巨大，其對刑法之公平原則深感疑惑。再
    按比例原則，論之毒品危害條例中，販賣2級毒品罪，依判
    決刑度大致上約7至8年，而同條例中之吸食毒品罪，依現狀
    新制一罪一罰吸食者均有其成癮性，且為病患性之犯罪，反
    覆施用長期下所犯下多次犯行。其現狀之判決刑度與販賣之
    行為亦不遑多讓更而有甚之，惟販賣行為係屬律法罪犯之高
    度犯罪行為，何等同吸食之低度行為論之。依照比例，所獲
    之罪責等同，但行為之高低相差甚距，顯具違背比例原則之
    處，殊其明確。綜上所陳，令其特呈書狀，請求本屬至公至
    正、悲天憫人之心，給予其一合情合理的公平裁（定），及
    准予其悔過向上機會，及一從輕從新，最有利於其之裁定云
    云。
三、按裁判確定前犯數罪者，併合處罰之，而數罪併罰，有二裁
    判以上者，依刑法第51條之規定，定其應執行之刑，又宣告
    多數有期徒刑，於各刑中之最長期以上，各刑合併之刑期以
    下定其刑期，但不得逾30年，刑法第50條、第51條第5款及
    第53條分別定有明文。次按法律上屬於自由裁量之事項，並
    非概無法律性之拘束。自由裁量係於法律一定之外部性界限
    內（以定執行刑言，即不得違反刑法第51條之規定）使法官
    具體選擇以為適當之處理；因此在裁量時，必須符合所適用
    之法規之目的。更進一步言，須受法律秩序之理念所指導，
    此亦即所謂之自由裁量之內部性界限。關於定應執行之刑，
    既屬自由裁量之範圍，其應受此項內部性界限之拘束，要屬
    當然。
四、經查：本件受刑人即抗告人江盛賢先後犯有如原裁定附表所
    示之施用毒品等27罪，經臺灣桃園地方法院、臺灣士林地方
    法院分別判處徒刑確定在案，臺灣桃園地方法院檢察署檢察
    官因而聲請原審法院定其應執行之刑，經原審法院審核認聲
    請為正當，並參照最高法院93年度台非字第192號裁定之意
    旨，而認上開更定之應執行刑，不應比前定之應執行刑加計
    其他裁判所處刑期後為重，否則即與法律秩序理念及法律目
    的之內部界限有違，難認適法，而依上揭法條規定，分別就
    受刑人所犯附表編號1至編號27所示之罪：(一)其中如附表編
    號1至編號23所示之罪應執行有期徒刑18年4月，係在各刑中
    之最長期（即編號21為2年2月）以上，各刑合併之刑期以下
    （總計為21年8月），即合於法律一定之外部性界限，復未
    逾自由裁量之內部性界線（附表編號2至3、8至9、11至12、
    13至14、17至21所示之罪，曾經定應執行有期徒刑1年2月、
    1年2月、7月、1年5月、8年，加計編號1、4、5、6、7、10
    、15、16、22、23所處之刑，有期徒刑8月、8月、9月、5月
    、9月、9月、10月、5月、8月、8月，合計18 年11月）；(二)
    又如附表編號24至編號27所示之罪應執行有期徒刑2年，係
    在各刑中之最長期（附表編號24至27均為8月）以上，各刑
    合併之刑期以下（總計為2年8月），即合於法律一定之外部
    性界限，復未逾自由裁量之內部性界線（附表編號26至27所
    示之罪，曾經定應執行有期徒刑1年2月，加計編號24、24所
    處之刑，有期徒刑8月、8月，合計2年6月），於法並無不合
    。抗告人抗告意旨指摘原審裁定違背公平、比例原則及質疑
    法律之公平性、正義性云云，尚難認有理由，應予駁回。
據上論斷，應依刑事訴訟法第412條，裁定如主文。
中    華    民    國   100    年    12    月    28    日
                  刑事第十庭    審判長法  官  李麗玲
                                      法  官  陳明珠
                                      法  官  賴邦元
以上正本證明與原本無異。
如不服本裁定，應於收受送達後五日內向本院提出抗告狀。
                                      書記官  鄭信昱
中    華    民    國   100    年    12    月    29    日